Inventaris van het archief van A.H. Böhm [geboren 1909], (1911) 1925-1989
Nationaal Archief, Den Haag
Collectie 547 A.H. Böhm
Böhm
1911-1989
merendeel 1925-1989
C22173
1.30 meter; 59 inventarisnummers.
Normale geschreven, getypte en gedrukte documenten, geen bijzondere handschriften.
Nationaal Archief, Den Haag
A. H. Böhm 1909 -
A.H. Böhm maakte deel uit van de Nederlands-Indische bestuursdienst. Het archief bevat onder ander stukken betreffende zijn ervaringen tijdens de Tweede Wereldoorlog (waaronder een dagboek en memoires), stukken over het ontstaan van de deelstaat Kalimantan Barat en documenten (en documentatie) betreffende de Indonesische onafhankelijkheid. Er zijn verder stukken over Pontianak en West-Borneo, de Vereniging van Ambtenaren van het Binnenlands Bestuur en enige wetenschappelijke bijdragen (o.a. over adatrecht).
Archiefvorming
Geschiedenis van de archiefvormer
Inleiding
Dr. Antonius Hendricus Böhm werd op 27 juli 1909 in Amsterdam geboren. Hij promoveerde in 1936 op een proefschrift over "Het recht van kolonisatie, waarna hij in Nederlandsch-Indische bestuursdienst trad.
Böhm begon zijn loopbaan als aspirant-controleur in Singkawang. Hij verbleef nog steeds in West-Borneo, als controleur van Sambas, bij het uitbreken van de oorlog met Japan (december 1941).
Hij werd door de Japanners aanvankelijk vastgehouden in de gevangenis van Singkawang. In juli 1942 werd hij naar het interneringskamp te Kuching in Serawak overgebracht. Na de bevrijding trad hij op als adviseur van sultan Hamid II van Pontianak, het belangrijkste zelfbesturende landschap. Hamid II was de enige overgebleven erfopvolger van de door de Japanners omgebrachte zelfbestuurders;hij was in leven gebleven omdat hij als officier van het K.N.I.L. in krijgsgevangenschap op Java verbleef. In 1946 werd hij hoofd van het deelgebied Kalimantan Barat. Böhm werd toen directeur van diens kabinet. De sultan werd eind 1949 minister in het eerste kabinet-Soekarno en genoot al die jaren steun van Böhm in zijn streven naar een zelfstandige deelstaat Kalimantan Barat.
In april 1950 werd de sultan van Pontianak gearresteerd en werden ook zijn adviseurs met gevangenschap bedreigd. Dit betekende het definitieve einde van de deelstaat. Böhm week uit naar Nederland en liet ook zijn papieren verschepen.
In 1984 werkte hij een deel van zijn notities over de jaren 1945-1950 uit tot een monografie "West Borneo 1940 - Kalimantan Barat 1950 (uitg. H. Gianotten b.v. Bredaseweg 61, 5038 NA Tilburg, 1986. ISBN 90-9001306).
Geschiedenis van het archiefbeheer
Een groot deel van dit archief werd door hem in 1989 overgedragen aan de Tweede Afdeling van het Algemeen Rijksarchief.
Schenking (van een niet overheidsarchief)
2.21
Aanwijzingen voor de gebruiker
Openbaarheidsbeperkingen
Volledig openbaar.
Materiële beperkingen
Het archief kent geen materiële beperkingen.
Aanvraaginstructie
Openbare archiefstukken kunnen online worden aangevraagd en gereserveerd. U kunt dit ook via de terminals in de studiezaal van het Nationaal Archief doen. Om te kunnen reserveren dient u de volgende stappen te volgen:
U maakt een profiel aan op www.gahetna.nl, en logt vervolgens in
Via de archiefinventaris (alleen de beschrijvingen met rode nummers) selecteert u het gewenste archiefstuk door op de knop 'Reserveren' te klikken
In het volgende scherm geeft u aan op welke dag u het archiefstuk wilt inzien
Indien u zich bevindt in de studiezaal en een tafelnummer heeft ontvangen kunt u dit nummer vermelden. Als u geen tafelnummer heeft kunt u tafelnummer 777 laten staan
Vervolgens bevestigt u uw reservering door deze te versturen.
Verwant materiaal
Beschikbaarheid van kopieën
Beschrijving van de series en archiefbestanddelen
- STUKKEN BETREFFENDE WEST-BORNEO., I.
  - Afschriften van documenten, verzameld in een omslag, getiteld Adat en rechtsleven West Kalimantan., 1925-1982.; 1-5
    - Rapport over de afdeling Sanggau door dr. J.F. Stutterheim, 1948, 1
    - "Adatregelen", uittreksel uit de Memorie van Overgave van de gezaghebber van Bengkajang, Schelts van Kloosterhuis, op 4 december 1934. 15 juli 1939, 2
    - Afschriften van rapporten van Böhm, controleur van Sintang, aan de assistent-resident aldaar over de bestuursorganisatie van de Dajaksgebieden.1941, 3
    - Afschriften van artikelen van H.J. Heijnen in Mededelingen van de vereniging van gezaghebbers B.B., houdende enige adatregelen betreffende het koppensnellen bij de Batang-Loeparstammen en de beschrijving van het scheppingsverhaal bij de Ketoengau-Dajaks. 1937, 4
    - Afschriften van referaten en resoluties in het Nederlands en Maleis over algemene adatregelen en over zelfbestuursregelingen in West-Borneo. 1925-1949, met een brief uit 1982. 1925-1982., 5
  - Ingekomen overdrukken van artikelen van Donatus Dunselman o.f.m. over zeden en gebruiken bij de Dajaks, met oudere artikelen van O. Schadee en H. Sundermann., 1911-1950; 6
  - Ingekomen nota van het Departement van Binnenlands Bestuur van Batavia over de herziening van de ordonnanties betreffende de verhouding tussen het land en de zelfbesturende gebieden, 1932, met de zelfbestuursregeling van 1938 van het Algemeen Regeringscommissariaat van Borneo en de Grote Oost., 1932-1938.; 7
  - Programma van de feestelijke viering van het huwelijk van koningin Juliana en prins Bernhard in Singkawang., 23 januari 1937.; 8
    De inzegening vond op 7 januari plaats.
  - Offical documenta and papera collected from the records of the civilian internment camp (no. 1 camp) at Lintang, Kuching, Sarawak, during the years 1942-1943-1944-1945, door J.B. Archer. Gedrukt., 1946.; 9
  - Verslag van Böhm over Borneo tijdens de Tweede Wereldoorlog., 1945.; 10
  - Dagboek van Böhm over oktober- november 1945, met rapport over de politieke situatie te Pontianak., 11
  - Manuscript, "Verslag van het gebeuren in en om West-Borneo na de capitulatie van Japan op 15 augustus 1945", met concepten en bijlagen., 1946.; 12
  - "Kalimantan barat", chronologisch op jaar geordende stukken verzameld door Böhm als directeur van het kabinet van sultan Hamid II van Pontianak over politieke aangelegenheden van West-Borneo en het ontstaan van de deelstaat Kalimantan Barat., 1945-1949; 13-17
    - 1945, 13
    - 1946, 14
    - 1947, 15
    - 1948, 16
    - 1949, 17
  - Nota over de landbouw in West-Borneo door ir. J.H. Brinkgreve., Juni 1947.; 18
  - Ingekomen economische overzichten en regeringsrapporten en tijdschriften over economische aangelegenheden van West-Borneo., 1949-1950.; 19
  - Verzamelingen resoluties van het zelfbestuur van Pontianak., 1948-1950.; 20
  - Doorslagen van uitgaande brieven aan "Max" (=sultan Hamid II van Pontianak), genummerd 1-17., 1948-1949.; 21
  - Ingekomen rapporten ter voorbereiding van het zelfbestuur in Borneo., 1946.; 22
  - Ingekomen brieven van H.M. Nieuwenhuizen uit Pontianak., 1950, 1952.; 23
  - Ingekomen brochures en tijdschriften uit Kalimantan Barat., 1950-1953.; 24
  - Ingekomen stukken betreffende de Rooms-Katholieke missie in Pontianak., 1945-1977.; 25
  - Stukken betreffende acties van Böhm voor de ondersteuning van de kraamkliniek en de vroedvrouwenschool in Pontianak., 1972-1978.; 26
  - West Borneo 1940 - Kalimantan Barat 1950, memoires van Böhm. Gedrukt., 1986.; 27
- STUKKEN BETREFFENDE NEDERLANDSCH-INDIE IN HET ALGEMEEN., II.
  - Chronologisch geordende documenten betreffende de Indonesische onafhankelijkheidsstrijd., 1945-1950.; 28-33
    - 1945-1946, 28
    - 1947: uitwerking van Linggadjati., 29
    - 1948, januari-februari: nieuwsbulletins met bijlagen., 30
    - 1948, maart-december., 31
    - 1949, 32
    - 1950, januari - mei., 33
  - Weekkroniek, publicatie van de Regeringsvoorlichtingsdienst. 31 maart - 31 december 1949., 34
  - Het laatste nieuws uit Indië, particuliere uitgave in Den Haag, jrg. 2, nummers 6-58., Mei-december 1947.; 35
  - Kronik Mingguan, uitgegeven in Jakarta, jrg. 1, nummers 9-40., Mei-december 1949.; 36
  - Ichtisar sepekan, bulletin van de republik. jrg. 1, nummers 1-17., Januari-mei 1950.; 37
  - Uitzicht, Nederlandsch weekblad voor Zuid-Oost Azië, uitgave van de Regeringsvoorlichtingsdienst., Exemplaren uit 1946.; 38
  - Handelingen van het Indonesische parlement, nummers 1-58., Januari-april 1950; 39
  - Ingekomen beschikkingen van het hoofd algemene personele zaken van het Nederlandsch-Indische gouvernement, houdende regelingen voor Indische bestuursambtenaren op Borneo., 1946.; 40
  - Brochures van M. Slamet, houdende beschuldigingen van collaboratie met Japan aan het adres van de Republik., 1946.; 41
  - Brochures over de ontwerp-overeenkomst van Linggadjati, met kranteknipsels en pamfletten., 1946.; 42
  - Brochures van de Regerings Publiciteitsdienst in Australië., 1945.; 43
  - Brochures, uitgebracht door het regeringscommissariaat voor Borneo en de Grote Oost., 1946-1947.; 44
  - Brochures, uitgegeven door de Regeringsvoorlichtingsdienst en Nederlandse instanties in Batavia., 1947-1948.; 45
  - Brochures, uitgegeven door instanties van de Republik Indonesia., 1949-1950.; 46
  - Stukken betreffende Böhm als gedelegeerde van Borneo in de conferentie van Den Passar: ingekomen brochures, protocollen en eigenhandige aantekeningen., 1946.; 47
  - Grondwetten, begrotingen en nadere aantekeningen van Böhm., 1948-1949; 48
  - Kranteartikelen van Böhm, van F. Sybesma en anderen over het Indonesische vraagstuk., 1947.; 49
  - Ingekomen stukken van de commissie Unie-constitutie van het Centrum voor Staatkundige Vorming van de Katholieke Volkspartij., 1947.; 50
  - Briefwisseling met F.C. Gerretson, met artikelen van Böhm en Gerretson in De nieuwe eeuw., 1947-1948.; 51
  - Diverse pamfletten en brochures., 1943-1947.; 52
- STUKKEN BETREFFENDE DE VERENIGING VAN AMBTENAREN VAN HET BINNENLANDS BESTUUR EN DIVERSEN., III.
  - Soal soal pemerintahan - Bestuursvraagstukken, periodieke uitgave van het Departement van Binnenlandse Zaken in Batavia. Jaargang 1, nr. 1-4., 1948.; 53
  - B.B. Enveloppe, jrg. 2, nr. 12 - jrg. 3 nr. 5., 27 april 1948 - 16 februari 1949.; 54
  - Circulaires van de vereniging, met mededelingenbladen van de commissie van vertegenwoordiging en mededelingen-bulletins., 1946-1952.; 55
  - Circulaires van de Associatie van Verenigingen van Academici in Nederlandsch-Indië, met exemplaren van De academicus in overheidsdienst., 1948-1950.; 56
  - Aantekeningen van Böhm naar aanleiding van het regeringsonderzoek naar excessen van Nederlandse militairen in Indonesië in 1945-1950 en het commentaar van dr. L. de Jong daarop. Z.j. (ca., 1985); 57
  - Diverse tijdschriften: Indië contact, orgaan van de interacademiale studentenactie ter bevordering van het contact met Indië; De opdracht, tijdschrift, gewijd aan het nieuwe Indië; De brug djambatan, maandblad van de Vereniging Nederland-Indonesië; Het inzicht (Nederlandstalig republikeins blad)., 1946-1947.; 58
  - Ingekomen exemplaren van K.B., contactblad voor oud-missionarissen, later voor vroegere werkers in Kalimantan Barat., 1977-1989.; 59